【裁判字號】    89,上訴,494
【裁判日期】    890621
【裁判案由】    違反毒品危害防制條例
【裁判全文】
臺灣高等法院高雄分院刑事判決          八十九年度上訴字第四九四號
    上訴人
    即被告  乙○○
    選任辯護人  劉新安
右上訴人因違反毒品危害防制條例案件，不服臺灣高雄地方法院八十七年度訴字第二
七五０號中華民國八十九年二月二十九日第一審判決（起訴案號：臺灣高雄地方法院
檢察署八十七年度偵字第一八四五三號），提起上訴，本院判決如左：
      主      文
原判決撤銷。
乙○○連續販賣第一級毒品，處有期徒刑拾年。扣案之第一級毒品海洛因壹包（淨重
零點壹玖公克）沒收銷燬之，販賣毒品所得新台幣壹萬伍仟元沒收，如全部或一部不
能沒收時，以其財產抵償之；又連續販賣第二級毒品，處有期徒刑柒年陸月，販賣毒
品所得新台幣貳萬元沒收，如全部或一部不能沒收時，以其財產抵償之；應執行有期
徒刑拾陸年，扣案之第一級毒品海洛因壹包（淨重零點壹玖公克）沒收銷燬之，販賣
毒品所得新台幣萬伍仟元沒收，如全部或一部不能沒收時，以其財產抵償之。
     事      實
一、乙○○曾有違反麻醉藥品管理條例及肅清煙毒條例等前科（不構成累犯）猶不知
    悔改，復基於牟利之概括犯意，自民國八十七年四月間起至同年五月二十五日二
    十時止，在高雄市○○○路合作金庫附近，或高雄市○○○路二三四號七樓或高
    雄市尖美百貨附近等處，以電話（０七）0000000號或行動電話0000
    000000號為連絡工具，先後五次販賣第一級毒品海洛因予陳志甲施用，每
    次價格為新臺幣（下同）仟元。另自民國八十七年四月間起至同年五月二十六
    日止，在上址或高雄市○○○路電信局附近，以上開電話及行動電話00000
    00000號為連絡工具，多次販賣第二級毒品安非他命予陳志甲、高子晴施用
    ，其中在八十七年五月十九日前以二千元之價格販賣予陳志甲一次，八十七年五
    月二十日二十時許以九千元之價格販賣予陳志甲一次，並先後三次販賣第二級毒
    品安非他命予高子晴，每次三千元之價格，最後一次是八十七年五月二十六日十
    二時許在高雄市○○○路合作金庫前交易。嗣於八十七年五月二十六日晚上十一
    時許，在高雄市○○○路二三四號七樓為警查獲，並扣得毒品一包（淨重０．一
    九公克）。
二、案經高雄市政府警察局移送臺灣高雄地方法院檢察署檢察官偵查起訴。
      理      由
一、販賣第一級毒品海洛因予陳志甲部分：
  (一)訊據被告乙○○堅決否認有販賣第一級毒品海洛因予陳志甲之犯行，辯稱：是與
    陳志甲合買，由伊出面向「老盤（潘）」之人買的，一人各出三千元，大概買三
    次，事後再分云云，惟查被告在警訊中已自白：「我有賣  海洛因給陳志甲，前
    後有四、五次，每次價錢三千元。」等語在卷（見警訊筆錄），核與證人陳志甲
    在警訊，原審八十九年二月二十三日調查及本院調查中所證情節大致相符，復有
    查扣之白粉經送鑑驗確係毒品海洛因無訛，共淨重為０．一九公克，有法務部調
    查局鑑定通知書一紙在卷可資佐證（原審卷第一四二頁），而證人陳志甲於查獲
    時，有施用毒品之惡習，經送強制戒治在案，亦有臺灣高雄地方法院檢察署檢察
    官八十八年度戒偵字第二九號不起訴處分書在卷可按（原審卷第一三九頁）足見
    被告在警訊中之自白與事實相符，應可採信。至交易之價格，證人陳志甲在本院
    調查中雖證述有二次係二千元，三次為三千元，但其為上開證述時，距行為時已
    達二年之久，自應以被告於獲案之時在警訊中所供為可信。再證人陳志甲於原審
    審理中附和被告之說，證稱係與被告合買云云，顯係迴護之詞，是被告所辯及證
    人上開有利於被告之證述，均不足採信，此部分被告之犯行，堪以認定。
二、販賣第二級毒品予陳志甲、高子晴部分：
  (一)訊據被告乙○○亦矢口否認有販賣安非他命犯行，辯稱：未販賣安非他命予陳志
    甲，有提供安非他命多次予高子晴吸食，至於陳志甲的部分，也是二人合買，是
    向老潘買的，各出一千元，有時我幫他連絡，侚自己向老潘買云云。惟查上揭事
    實，業據證人陳志甲在警訊、原審八十九年二月二十三日調查時及本院調查中證
    述甚詳，證人高子晴在警訊中亦證述：我向乙○○購買安非他命連同今天（指八
    十七年五月二十六日）共有三次，價錢為三千元至五千元、八十七年五月二十六
    日十二時許在高雄市○○○路合作金庫前向乙○○以三千元購得（指安非他命）
    等語。而證人陳志甲、高子晴於獲案之時，均有施用安非他命惡習，先後經送觀
    察、勒戒或強制戒治，有臺灣高雄地方法院檢察署檢察官八十七年度偵字第一二
    三四０號、八十八年度戒偵字第二九號有起訴處分書在卷可憑。被告在警訊中亦
    供稱：安非他命是陳志甲拿錢給我，我再向綽號「老盼」之男子購得拿給陳志甲
    的」，亦足證係向他人買來轉賣給陳志甲，證人陳志甲、高子晴在警訊中均證述
    與被告係朋友關係，沒有仇恨等情，應無誣攀之理，其等之證言應堪採信，又證
    人高子晴於偵查中或稱向被告購買二次，或稱共只買一次，在原審中則稱很多次
    ，已記不清楚云云，均不確定，自應以其在警訊之甲確證述三次為可信，其在警
    訊中對交易之價格，稱三千元至五千元不等，亦未甲確證述何次為三千元何次為
    五千元，是應以較有利被告之三千元為據。再證人陳志甲在原審審理中改稱係與
    被告合買云云，以附和被告之說詞，應係迴護之詞，難以採信。被告又辯稱其係
    自八十七年五月十四日才搬到高雄市○○○路二三四號七樓，之前不可能在上址
    販賣毒品予陳志甲、高子晴云云，但被告除利用上址（０七）0000000號
    電話外，尚利用其行動電話為聯絡工具，且販賣地點非僅上址一處而已，是此尚
    不能為被告有利之認定。綜此，被告上開所辯合買及免費提供吸食云云，係避重
    就輕之詞，均不足採信，其此部分之犯行，亦堪認定。
三、證人陳志甲於本院調查中雖到庭結證稱，第一級與第二級毒品係一起（同時）向
    被告買的，被告在本院審理中亦附和其詞，辯稱二者係同時合買云云，惟查證人
    陳志甲在警訊中證稱：八十七年五月二十五日買海洛因，而安非他命則係於八十
    七年五月二十日購買等語，被告在警訊中亦供稱：賣海洛因四、五次予陳志甲，
    安非他命則係陳志甲拿錢給我，我再向綽號「老盼」之男子購得再拿給陳志甲的
    。其二人均供述分別為之，並非一起交易，是其等上開同時交易之說，尚非可採
    ，併予敘甲。
四、被告另再請求傳訊證人高子晴，惟經本院先後二次傳喚均未到庭，且其在警訊、
    偵查及原審中已迭次證述在卷，其先後所述，就次數、金額雖略有出入，但曾向
    被告購買安非他命之證述，則始終一致，本院認無再傳訊必要。
五、查海洛因、安非他命分係毒品危害防制條例第二條第二項所稱之第一級、第二級
    毒品。核被告販賣海洛因、安非他命之行為，係分犯毒品危害防制條例第四條第
    一項販賣第一級毒品罪、第二項販賣第二級毒品罪。其先後多次販賣海洛因、安
    非他命之犯行，時間緊接、手法相同、犯罪構成要件亦相同，顯係基於概括犯意
    反覆為之，均應依連續犯之規定論以一罪，並加重其刑。惟其所犯販賣第一級毒
    品罪其法定刑為死刑、無期徒刑，依刑法第六十四條第一項、第六十五條第一項
 之規定，不得加重。又被告先後持有海洛因、安非他命之行為，亦均係基於概括
    之犯意，本均應以連續持有罪論處，惟其持有後進而販賣，其持有之低度行為應
    被販賣之高度行為所吸收，均不另論罪。被告所犯上開販賣第一級毒品及販賣第
    二級毒品罪，犯意各別，罪名互殊，應分論併罰。次查，連續數行為而犯同一之
    罪名者，以一罪論，刑法第五十六條定有甲文，則當連續犯罪之際，遇刑法有變
    更時，其一部涉及舊法，一部涉及新法者，即應依最後行為時之法律處斷，最高
    法院二十九年上字第三八六六號著有判例可參，查肅清煙毒條例第二條販賣毒品
    海洛因罪、麻醉藥品管理條例第十三條之一第二項第一款之販賣麻醉藥品安非他
    命罪，業分經修正納為毒品危害防制條例第四條第一項、第二項之販賣第一級毒
    品罪、第二級毒品罪，而被告前開連續販賣海洛因、安非他命之犯行，其最後一
    次販賣之時間，均係在毒品危害防制條例公布施行（八十七年五月二十日公布施
    行，並於同月二十二日生效）之後，是依前揭法條及判例意旨，自應依新法論處
    ，尚不生新舊法比較之問題，附此敘甲。又被告販賣海洛因、安非他命予他人施
    用，固戕害他人之身心，惟念其對重典之認識未夠深切，且販賣第一級毒品所得
    僅為一萬五千元，數量尚微，非販賣毒品之數量達數公斤以上之危害情形可相比
    擬，誠屬法重情輕，倘對其販賣海洛因之部分科以法定最輕刑之無期徒刑，猶嫌
    過重，衡情尚有可憫恕之處，爰依刑法第五十九條規定減輕其刑罰。又刑有加重
    及減輕者，先加後減。再被告自八十七年五月二十一日以後之販賣第一級毒品之
    犯行，雖未據起訴，惟與起訴部分有連續關係，屬裁判上一罪，為起訴效力所及
    ，本院自得一併審究，併為敘甲。
六、原審予以論罪科刑，原非無見，惟查原判決就被告販賣予他人之次數價額均未甲
    確認定，即有未合，被告上訴意旨否認犯罪，雖無理由，然原判決既有可議，即
    屬無可維持，自應由本院予以撤銷改判，爰審酌被告犯罪之動機、目的、手段、
    所生危害及犯後態度等一切情狀，量處如主文第二項所示之刑，並定與應執行刑
    ，查獲之第一級毒品海洛因一包（淨重０．一九公克）沒收並銷燬之，販賣第一
    、二級毒品所得共三萬五千元依法宣告沒收，如全部或一部不能沒收時，以其財
    產抵償之。
七、公訴意旨又以被告尚於八十七年五月二十七日有販賣第二級毒品安非他命予陳志
    甲、高子晴云云，認此部分亦涉有販賣第二級毒品罪嫌，雖為被告所否認，且陳
    志甲僅證述最後一次係八十七年五月二十日向被告購買，證人高子晴則證述最後
    一次係八十七年五月二十六日十二時許向被告購買、八十七年五月二十七日並無
    證據足資證甲被告有何販賣犯行，此部分被告之犯罪為不能證甲，惟公訴人指與
    有罪部分有連續關係，爰不另為無罪之諭知。
據上論斷，應依刑事訴訟法第三百六十九條第一項前段、第三百六十四條、第二百九
十九條第一項前段、毒品危害防制條例第四條第一項、第二項、第十八條第一項、第
十九條第一項、刑法第十一條前段、第五十六條、第五十九條、第五十一條第五款，
判決如主文。
本案經檢察官邱榮藏到庭執行職務。
中    華    民    國        八十九      年      六      月    二十一    日
                              臺灣高等法院高雄分院刑事第九庭
                                  審判長法官  張甲松
                                        法官  江泰章
                                        法官  任森銓
右正本證甲與原本無異。
如不服本判決，應於判決送達後十日內向本院提出上訴狀，其未述理由者並應於提
出上訴狀後十日內向本院補提理由書（應附繕本)。
                                      書記官  許信宗
中    華    民    國        八十九      年      六      月    二十三    日
附錄：本判決論罪科刑法條：
毒品危害防制條例第四條第一項、第二項
製造、運輸、販賣第一級毒品者，處死刑或無期徒刑；處無期徒刑者，得併科新臺幣
一千萬元以下罰金。
製造、運輸、販賣第二級毒品者，處無期徒刑或七年以上有期徒刑，得併科新臺幣七
百萬元以下罰金。
                                                                      Ｈ


司法院資訊處製作；財團法人民間司法改革基金會備份。
